臺灣士林地方法院刑事判決　　　　　　　　　　　　　八十九年度訴字第四三三號
　　公　訴　人　臺灣士林地方法院檢察署檢察官
　　被　　　告　庚○○
　　　　　　　　癸○○
　　　　　　　　甲○○
　　共　　　同
　　選任辯護人　陳忠勝
　　　　　　　　劉昱劭
右列被告等因殺人未遂等案件，經檢察官提起公訴（八十九年度偵字第七三四七號）
，本院判決如左：
      主  文
庚○○連續以加害生命之事，恐嚇他人致生危害於安全，處有期徒刑伍月，如易科罰
金，以參佰元折算壹日。
癸○○、甲○○共同連續殺人未遂，各處有期徒刑伍年貳月。
      事  實
一、庚○○、癸○○、甲○○三人於民國（下同）八十九年六月二十六日晚上十一時
    許，在台北縣八里鄉渡船頭邊整理漁具，適有中華民國安全互助救難服務促進會
    （以下稱救難協會）會員壬○○等人受丙○○、丁○○之託，由壬○○駕駛「北
    安一號」救生艇搭載會員己○○、家屬乙○○，救難協會大隊長戊○○駕駛「北
    安二號」救生艇搭載會員辛○○、家屬丙○○、丁○○等人，在淡水、八里一帶
    之淡水河河域搜尋失蹤家屬呂良草，庚○○三人在渡船頭邊見該二艘救生艇來回
    行駛影響渠等之捕蟳收穫，即大聲喝斥，壬○○亦大聲回應渠等正在搜尋救人，
    因雙方之距離加上夜色昏暗，致庚○○等三人認該二艘救生艇意圖挑釁且認與最
    近該區魚獲、漁具之失竊有關，竟心生怨恨，決定下河一探究竟，並意圖以舢舨
    船逼近、碰撞對方氣墊式救生艇之方式，以此加害生命之事，使對方心生畏懼而
    恐嚇、驅離對方。三人遂於翌日凌晨零時二十餘分許，由庚○○駕駛「強生號」
    所屬之無名舢舨船（下稱無名舢舨船，起訴書原載為「新航一號」）、癸○○駕
    駛庚○○之兄所有之「新航二號」舢舨船搭載甲○○航行至淡水河面，由庚○○
    先駛近「北安二號」，並基於恐嚇之概括犯意，突然碰撞該救生艇示警並咒罵三
    字經問明何事，戊○○、辛○○等人受此突然之撞擊，心生畏懼，致生危害於安
    全，渠等旋告以救難協會正在搜尋救人，庚○○見渠等確著該協會橘紅色救生衣
    ，即駕駛該無名舢舨船再往「北安一號」方向前進，詎尾隨在後之癸○○、甲○○雖見該「北安二號」上人員均著橘紅色之救難協會救生衣，然仍懷疑渠等與近
    日失竊之漁獲、漁具有關，且該「北安二號」仍行駛於該河區並無離去之意，影
    響渠等之捕獲量，癸○○、甲○○二人均明知戊○○等人於夜間駕駛之氣墊式救
    生艇，極易因外在用力衝擊使艇上人員落水而有溺水死亡或被船隻舷外機打中致
    死之危險，竟超出當初恐嚇之犯意，而共同基於殺人之概括犯意及毀損故意等犯
    意聯絡，並為行為之分擔，由癸○○駕駛該「新航二號」舢舨船加速用力衝撞「
    北安二號」救生艇，先造成艇內人員丁○○落水後，「新航二號」又再度加速衝
    撞「北安二號」，因撞擊力大壓住救生艇，致艇身傾斜，戊○○因而落水，於落
    水後被舢舨船之舷外機螺旋槳打到，致受有右肘裂傷肱三頭肌斷裂、臉部兩處撕
    裂傷等傷，救生艇並因浸水而毀損（計有發電機、無線電對講機因浸水而無法使
    用、救生艇破損漏氣），甲○○並於舢舨船衝近救生艇時，單手持原放置在該舢
    舨船上屬庚○○之兄所有之魚叉一支，刺向該「北安二號」救生艇上人員，幸艇
    上人員閃躲得當，始未被刺中，癸○○、甲○○二人於衝撞「北安二號」時，並
    口出「幹你娘」、「給他死」等語喝斥之，丙○○見情況危急，甚且下跪央求庚○○、癸○○等人莫再衝撞，詎癸○○非但未將舢舨船退回，使救生艇回復水平
    ，猶駕舢舨船繼續用力衝撞「北安二號」，後「北安二號」因浸水傾斜，艇上僅
    存之辛○○吊在船邊、丙○○泡在艇內水中，狀似落水，癸○○、甲○○因誤以
    為該「北安二號」上之人員均已落水，且該救生艇因傾斜泡水，引擎、發電機失
    去動力，殺害驅趕之目的已達，渠等旋即將「新航二號」駛離趕向「北安一號」
    ，此時辛○○嗣機以無線電向其所屬指揮台求救，並警告該二艘舢舨船在追趕「
    北安一號」。庚○○駕駛之無名舢舨船承上開恐嚇之犯意，先駛近並稍碰「北安
    一號」救生艇時，癸○○、甲○○駕駛之「新航二號」舢舨船亦疾駛而來，癸○○、甲○○並承上開殺人之概括犯意用力衝撞「北安一號」，癸○○、甲○○除
    均以「幹！給他死」等語，恫嚇壬○○及救生艇上人員外，甲○○並持前開魚叉
    刺向艇上人員，壬○○因先前在無線電中已聽到「北安二號」呼救之聲音，加上
    接獲岸上指揮台以無線電警告有漁船要追撞，故其見狀立即加速逃離，其恐遭追
    上危及艇上人員生命安全，不得已而在附近海域打轉閃躲並發出閃光燈號求救，
    因該救生艇半徑較大，舢舨船無法追趕上，壬○○等人始得趁機上岸，並因指揮
    台及時通知海洋巡防總局派警前往救援，戊○○等人始悻免於難。
二、案經行政院海岸巡防署海洋巡防總局第二海巡隊報告臺灣士林地方法院檢察署檢
    察官偵查起訴。
    理  由
一、訊據被告庚○○、癸○○、甲○○，固不否認於上開時、地，分別駕駛無名舢舨
    船、「新航二號」舢板船於淡水河流域之事實，惟均矢口否認涉有上開犯行，被
    告庚○○辯稱：當天伊與癸○○、甲○○在淡水岸邊整理漁具，伊聽到馬達聽聲
    後用探照燈照來照去，就有一艘船開過來罵一罵就走了，渠等繼續整理漁網約一
    、二十分鐘，癸○○與甲○○坐「新航二號」舢舨船回淡水，伊怕他們二人在海
    上巡視漁網時又會和對方發生衝突，所以伊約一、二十分鐘後另外駕了一艘無名
    舢舨船到淡水看他們是否回家，伊開了二、三分鐘後發現二艘救生艇在岸邊，「
    新航二號」舢舨船離岸邊有段距離，伊問癸○○為何不上岸，他說岸上有人說有
    膽就上岸，伊上岸要跟他們解釋，還沒有講就被一、二十人打，伊的船沒有和他
    們的船相撞、沒和他們講過話，伊也不知道「新航二號」舢舨船有無跟他們的船
    相撞云云。被告癸○○辯稱：當天伊開「新航二號」舢舨船搭載甲○○，要回去
    時有和對方的一艘救生艇稍微發生碰撞，伊到下網的地方之前有聽到馬達聲，就
    趕緊打空檔把船停下來，伊用探照燈照船是從那裡來的，還沒照到時就發現船在
    搖晃，雙方有發生碰撞，對方船的聲音很快，對方的船要靠近「新航二號」時，
    有激起浪，使得風浪加大，且使得他們的船往渠等船的方向擠，撞到後伊就打退
    檔，伊有叫甲○○把船撐開，他是用棍子的魚叉把船撐開，當時沒有看到救生艇
    上有人掉落水面，也沒有人跪地求饒，渠等也沒有說「要給你死」後來伊就駛離
    往關渡方向，並沒有再和另一艘救生艇發生碰撞，與第一艘救生艇發生碰撞後會
    再度發生碰撞是因為波浪的推擠，伊並無殺人及毀損的故意云云。被告甲○○辯
    稱：只有伊和癸○○所搭乘的「新航二號」與對方的救生艇不小心發生輕微碰撞
    ，當初是「新航二號」開到下網區看有無漁具被偷，看完後有聽到很急促的引擎
    聲向伊這邊過來，癸○○趕快把船打空檔，後來就有船往伊這邊輕微的撞，對方
    的船激起一陣浪花，兩船就相撞了，約二、三次輕微碰撞，事後伊拿起一根魚叉
    ，用魚叉另一邊木棍把船撐開，對方並沒有人下跪救饒，渠等也沒有說「要給你
    死」，伊沒有注意到對方有無人受傷，之後渠等就打倒檔回淡水，伊是在回淡水
    時，才知道他們是救難協會的人，伊並無殺人的故意云云。辯護人具狀為渠等辯
    稱：對方當時並無照明設備，不符合海上航行規則，才會發生此意外碰撞，且「
    新航二號」與告訴人之救生艇發生碰撞，是因為受水流及風速影響，碰撞後再連
    續碰撞係受碰撞所產生之湧浪所致，且甲○○若意在殺人，當持魚叉刺向救生艇
    使之沈船即可，而不用刺向人，況渠等並無殺人之動機云云。經查：
（一）被告庚○○所駕駛之舢舨船，為一艘接駁船，並沒有名字，當初會寫「新航一
      號」，是在寫筆錄時為了辨認方便才寫的等情，業據被告庚○○於本院調查中
      供述明確（見本院卷第二六七頁），是被告庚○○所駕之舢舨船為無名舢舨船
      ，非「新航一號」，核先敘明。
（二）當天救難協會「北安一號」救生艇、「北安二號」救生艇，係受委託至淡水河
      流域搜尋落水家屬，被告庚○○所駕無名舢舨船與被告癸○○、甲○○駕駛「
      新航二號」舢舨船，於右揭時、地，先後與戊○○所駕「北安二號」救生艇發
      生碰撞，被告庚○○所駕之無名舢舨船係突然碰撞「北安二號」救生艇，咒罵
      三字經並問明原由後即先離去，嗣隨後到由被告癸○○駕駛搭載被告甲○○之
      「新航二號」舢舨船則用力衝撞「北安二號」救生艇，先後加速衝撞三次，使
      得舢舨船壓住救生艇，戊○○、丁○○因而先後落水，戊○○被舢舨船之舷外
      機螺旋槳打到受傷，被告甲○○並單手持魚叉刺向「北安二號」救生艇上之人
      員，並口出「幹你娘」、「給他死」等語，幸艇上人員閃避得宜，始未被刺中
      ，後該救生艇上之人員戊○○、丁○○先後落水，丙○○跪地救饒未果，該救
      生艇被衝撞浸水，已無動力，丙○○、辛○○浸泡在水中狀似落水，「新航二
      號」始駛離並追向「北安一號」救生艇，辛○○則以無電線向所屬指揮台警示
      、通報等情，迭據告訴人戊○○、辛○○指訴甚詳，核與證人丙○○、丁○○
      證述情節相符（丙○○部分見本院九十年三月二十六日訊問筆錄，丁○○部分
      見本院九十年二月二十日訊問筆錄）。而被告庚○○駕駛之無名舢舨船先駛近
      並稍碰「北安一號」救生艇時，癸○○、甲○○駕駛之「新航二號」舢舨船亦
      疾駛而來，並用力衝撞「北安一號」，癸○○、甲○○除均嚇稱「幹！給他死
      」等語外，被告甲○○並持前開魚叉欲刺向艇上人員，壬○○因先前經岸上人
      員警告有漁船要追撞，見狀立即加速逃離，其恐遭追上危及艇上人員生命安全
      ，不得已而在附近海域打轉閃躲，才可趁機上岸等情，亦迭據告人壬○○指訴
      甚詳，核與證人乙○○、己○○證述情節相符（乙○○部分見本院九十年四月
      二十六日訊問筆錄；己○○部分見本院九十一年一月二十四日訊問筆錄），復
      有記載戊○○受傷之診斷明書二紙在卷可稽，並經檢察官函詢馬偕紀念醫院戊○○勢為何時，該院覆以：戊○○於八十九年六月二十七日至該院急診，診斷
      為右肘裂傷併肱三頭肌裂斷及臉部撕裂傷，入院接受緊急清創及修補肌腱縫合
      手術，於八十九年七月三日出院，有該院九十年三月十三日馬偕醫骨字第九０
      ０四二四號函及急診病歷各一份在卷可參。而「北安二號」救生艇上之發電機
      、無線電對講機等器材因浸水而無法使用、救生艇破損漏氣等情，除據告訴人
      戊○○、辛○○、救難協會北區主任盧木安指訴甚外，復有照片二十九紙在卷
      可參。另經本院向行政院海岸巡防署海洋巡防總局第二海巡隊調取本案發生之
      相關資料，有該隊九十年一月八日（八九）洋局二偵字第００六一號函及所附
      勤指中心定時定點查詢報告單各一份在卷可稽。
（三）被告三人雖為上開辯解，惟：
    １、被告庚○○於警訊中即自承：「我駕船（船名新航二號），船上只有我一人
        ，我朋友（甲○○、癸○○）另外駕一艘小船，一起過去看那艘不明船隻，
        當時速度約十餘節的速度，因速度過快，而撞擊到該橡皮艇左舷，那時才看
        清楚是救難協會的橡皮艇」、「（你和那橡皮艇有幾次撞擊？）一次」、「
        （你是否有看到該船上有幾人？）約五、六人，船名只看見其左舷有『北安
        』兩字，不知是幾號。」（見偵查卷第三十九頁），加以告訴人指訴，是被
        告庚○○於本院調查中翻異前供，改稱伊下船後一直到淡水河岸邊，都沒有
        看到對方救生艇，也沒有和他們的救生艇發生碰撞乙節，顯不可採，應認被
        告庚○○所駕之無名舢舨船，確有與告訴人之救生艇發生碰撞；且其因於夜
        間行駛河面突然碰撞「北安一號」、「北安二號」救生艇，致艇上人員因此
        突然碰撞而心生畏懼，且其有咒罵三字經等情，亦據告訴人指訴在卷，巳如
        前述，是被告庚○○確有以駕舢舨船碰撞告訴人救生艇示警之恐嚇犯行甚為
        明確，所辯不足採信。
    ２、被告癸○○、甲○○雖辯稱只有和「新航二號」發生碰撞，然被告癸○○供
        詞反覆：「我認為事情不像他們所說的。那二艘船我都有跟他們發生碰撞，
        但只是碰撞而已，並非擦撞。（被告謝第二艘船的碰撞情形如何？）當時我
        們要回淡水，浪起起伏伏的，可能是因為這樣才碰撞。」、「（你是跟二艘
        船或是一艘船碰撞？）我只有跟一艘船碰撞。」（見本院卷第一０五頁），
        加以告訴人之指訴，應認被告癸○○、甲○○所駕之「新航二號」，確有與
        「北安一號」、「北安二號」二艘救生艇發生碰撞。
    ３、被告等雖辯稱對方救生艇沒有照明設備，不符合海上航行規則，才會發生此
        意外碰撞云云。然上開告訴人及證人均一致指稱當時救生艇上確有照明設備
        ，此核與淡水河河內巡邏艇艇長江銘德於本院調查中證稱：「北安一號」、
        「北安二號」救生艇下河時都有打燈等語相符（見本院卷第一七八頁），且
        衡情，告訴人「北安一號」、「北安二號」救生艇此次航行於淡水河之目的
        ，係在搜尋落水人員，若謂渠等於河上搜尋無照明設備，實與常請有違，況
        被告癸○○於本院調查中自承：不清楚對方船隻有無照明等語（見本院卷第
        二十四頁），是應認被告等辯稱上情，顯與事實不符，無足採信。
    ４、被告癸○○、甲○○辯稱會生碰撞是因為水流及風速影響云云。經本院向交
        通部中央氣象局函查淡水河流域於八十九年六月二十七日凌晨零時許至零時
        三十分許之潮流及風向等天氣狀況時，該局以九十年五月十四日中象參字第
        九００二三三二號函覆之，依所附之中央氣象局逐日逐時氣象資料表、蒲福
        風級表、潮位觀測時序列圖、逐時潮位紀錄表資料，可知該淡水河流域於八
        十九年六月二十六日二十四時之平均風速為０．９／８０（平均風速（Ｍ／
        Ｓ）／風向）、瞬間極大風速為４／３００（瞬間極大風速（Ｍ／Ｓ）／風
        向）、平均風（蒲福風級）為一級、瞬間極大風（蒲福風級）為二級，潮高
        為一八八公分；二十七日一時之平均風速為１．４／１５０（平均風速（Ｍ
        ／Ｓ）／風向）瞬間極大風速為３／２００；平均風（蒲福風級）為一級、
        瞬間極大風（蒲福風）為二級，而所謂蒲福風級一級是指「軟風」，海面情
        形為海面有鱗狀波紋、波峰無泡沬，海岸情形為漁舟正可操舵，海上約略波
        高為０．一（約略最大波高為０．一）公尺，蒲福風級二級是指「輕風」，
        海面情形為微波明顯，波峰光滑未破裂，海岸情形為漁舟張帆時為一至二浬
        ，海上約略波高為０．二（約略最大波高為０．三）公尺，潮高為一九四公
        分，依潮位觀測時序列圖顯示，該時段之潮位為該日之相對低潮，有上開資
        料各一份在卷可佐，而證人即基隆港務局台北港分局信號台的台長郭永信於
        本院調查中證稱：「（法官提示中央氣象局平均風速等資料供證人閱覽。）
        以當時來看，風力影響不大，以潮水來看，是平潮，正準備要漲潮，對於操
        船來講，影響只有一點點。」（見本院卷第二０六頁）「當時的風速、水流
        算是平穩的狀態。」（見本院卷第二０八頁），足見該河域當時應屬風平浪
        靜之平潮狀況，對於操船者而言，影響甚微，故被告等辯稱因受風速、潮流
        影響云云，亦不足採信。
    ５、被告癸○○、甲○○又辯稱碰撞前即打空檔把船停下來，之後連續發生碰撞
        ，係受碰撞後之湧浪所致云云，惟（１）依告訴人戊○○所述被告之「新航
        二號」係壓住「北安二號」救生艇致其因而掉落河中，則以當時河面之平靜
        ，若非舢舨船加速衝撞救生艇，舢舨船當無衝上壓住救生艇之理，且戊○○
        又稱：「（你掉下海時，那艘撞你們的船，它的螺旋槳有無在運作？）有，
        它是全速在衝撞，所以，我的手部才會受傷，我所謂的全速，是用全馬力，
        如果不是用全馬力的話，船不會被衝擊，我人就不會掉下去，且它一直在衝
        撞，我們的船被撞的離我愈來愈遠，使得我最後在他們船的船尾，但我人並
        沒有被水推遠。」（見本院卷第六十一頁）、「漂流、水流的速度，不可能
        造成這樣的衝撞。」（見本院卷第六十三頁）、「（你當天是否因為穿救生
        衣，才漂流到對方船尾）？不是，如果有漂浮，也是漂浮一點點，而且，當
        時時間那麼短，也不會讓我飄那麼遠，當時不只二個船身遠，當時，我還有
        聽到對方的馬達聲，表示他們還有在衝撞，而且，如果是水流造成漂流的話
        ，應該大家一起動，不會只有我動，他們不動，或是他們動，我不動。」（
見本院卷第六十四頁）；證人丁○○證稱：「（你如何感覺他們船有三次衝
        撞的行為？）第一次好像有衝撞的行為，第二次我聽到他們船有加速馬達聲
        ，第三次我聽到加速馬達聲。（第一、二、三次的馬達聲有何不同？）不一
        樣，第一次很快速的衝過來，第二次很明顯有很大聲的加速馬達聲，第三次
        的馬達聲與第二次差不多。」（見本院卷第七十六頁）；證人江銘德於本院
        調查中證稱：「（依你經驗，二艘船碰撞時情況如何？二艘船要如何分開？
        ）依我經驗，二艘船碰撞後，應該會馬上分開，除非是故意碰撞的，否則應
        該只會撞一下，二艘船碰撞後不可能會粘在一起，會自然分開。」、「（河
        面上的水流是否會影響到船隻的碰撞？）會稍微影響，但不會影響到讓二艘
        船碰在一起。」、「當時河面上沒有什麼風浪，只有霧。」（見本院卷第一
        八０頁），證人郭永信於本院調查中證稱：「（氣墊船與舢舨船碰撞時，氣
        墊船是否可能被舢舨船壓在水中？）要看舢舨船的速度，如果舢舨船速度快
        ，它的船頭會上翹，碰撞時會壓到氣墊船，如果船速不快，二船碰撞時，它
        會壓在氣墊船的可能性就不高。」（見本院卷第二０四頁），參以偵查卷第
        十三頁照片：「北安二號」救生艇引擎蓋有殘留紅漆，而被告庚○○自承其
        所有之舢舨船底部為朱紅色漆（見本院卷第二一０頁），可見「新航二號」
        舢舨船之底部確曾壓住「北安二號」救生艇，應認告訴人稱「新航二號」與
        「北安二號」救生艇數度發生碰撞，係被告癸○○、甲○○數度加速衝撞所
        致、並非湧浪造成之指訴為真；況依告訴人戊○○所受之傷勢為「右肘裂傷
        併肱三頭肌斷裂、臉部兩處撕裂傷」以觀，亦可見告訴人指稱此係遭舢舨船
        之舷外機螺旋機打到乙節尚非子虛，否則若僅單純落水，當無受有此撕裂傷
        之可能，益徵被告辯稱發生碰撞前即打空檔云云，亦與事實不符；另徵以「
        北安二號」救生艇受損之情狀及戊○○、丁○○均落水之情狀，參以當時河
        面風平浪靜之客觀條件，若非二船碰撞時力道甚大，應無可能造成此種結果
        ，足見被告癸○○、甲○○所辯之不實。（２）另證人郭永信雖又證稱：「
        （如果舢舨船、橡皮艇碰撞，碰撞的方式如偵卷九十一頁編號一的方式，舢
        舨船馬上打空檔，是否還會繼續碰撞？）如果當時速度慢，二船碰撞分開後
    ，會因為小湧浪再讓他們碰在一起，但確實如何，還要看當時舢舨船的速度
        及角度而定。如果速度很快，即舢舨船已經壓在氣墊船，可能二船不能分開
        ，也有可能二船分開後，因為湧浪的關係，讓他們再碰撞。如果舢舨船沒有
        打空檔，還有動力，它會將氣墊船一直往前推。」（見本院卷第二０八頁）
        、「（如果以四十五度角撞擊，二船是否會再碰撞第二次？）要看當時的水
        流及速度，有可能碰撞後，二船會分開，但是會造成湧浪，讓它們再碰撞一
        起，但第二次碰撞的力量會比較小。（九十度撞擊時，二船是否會再撞第二
        次？）  要看當時的狀況，如果碰撞後，舢舨船會有一點速度，基於慣性，
        它就會再輕輕碰第二次。（碰撞後，氣墊船會往前跑，為何舢舨船還會撞第
        二次？）有可能受到水流的影響，會讓舢舨船再輕輕碰一次。」（見本院卷
        第二０五頁）等語，其指二船碰撞後因水流關係所形成之湧浪，可能會再度
        造成碰撞，然再度造成之碰撞應係力道微小之輕碰，而本件案發當時淡水流
        域幾為風平浪靜，「新航二號」與「北安二號」救生艇之數次碰撞均為力道
        甚大之衝撞，已如前述，此自與證人所述之情況不可相提併論，況證人自承
        未曾碰過蓄意、故意發生之海事事故（見本院卷第二０六、二０七頁），是
        證人此部分之證詞亦無足作為有利於被告癸○○、甲○○之認定。（３）至
        於辯護人聲請提示告訴人於偵卷九十一頁所繪撞擊圖予證人郭永信表示意見
        ：「（依據告訴人所繪撞擊圖，是否會造成偵卷五十七頁照片中毀損的結果
        ？）應該不會，因為依照他所繪的撞擊點，撞擊地方都它的右舷，但照片上
        毀損的地方在船首，應該不會造成這樣的結果。」（見本院卷第二０五頁）
        ，此係錯誤提示，因為告訴人戊○○等人均稱：「第五十七頁的照片是照發
        電機被泡水的狀況，並不是指船首被碰撞，第八頁我們圈起來的地方，就是
        船側身的上方，那是被對方的船碰撞所造成的。」（見本院卷第二七七頁）
        ，是證人此部分之證詞，仍無足作為有利於被告癸○○、甲○○之認定。
（四）、被告癸○○、甲○○確有殺人之動機及行為：
    １、被告癸○○、甲○○所駕之「新航二號」舢舨船，除有上開衝撞「北安一號
        」、「北安二號」救生艇之行為外，被告甲○○並有以單手持魚叉刺向艇上
        人員之動作，甲○○與被告癸○○並均口出「幹！給他死」等語，已如前述
        ，丁○○稱證：「（你看到拿魚叉的人，有無什麼動作？）他正對著我，做
        了壹個要射出來的動作，但他沒有射出來，接著我就被衝到水裡。」、「（
        你是否有看到拿魚叉的人有射到船？）我看到拿魚叉的人，他的動作已經準
        備要射出魚叉，我感覺他是要射出來。」（見本院卷第七十三頁、第七十五
        頁），證人己○○證稱：「（對方的船有無要衝撞你們？）已經有衝撞，且
        拿魚叉要叉我們，但沒有叉到。（對方拿魚叉叉你們的情形是否可詳述？）
        我只記得我用電燈一照，他要用魚叉叉我們，我們就趕快跑了，時間經過久
        了，我也不記得。（魚叉是用哪一頭刺？刺幾次？）尖的那一端，我只記得
        我閃了一次，之後我就趕快用燈照我們要跑的路。（他刺的方向是往你們的
        身上或是往船的方向刺？）我們身上。」、「（對方在刺你們時，有無聽到
        對方罵什麼或講什麼話？）他很靠近時，有聽到『給他死、給他死』（台語
        說），這是拿魚叉的人說的。（他是單手持魚叉或是二隻手持魚叉？）單手
        。」（見本院卷第二六０至二六二頁），若被告甲○○之目的僅在分開已碰
        撞之二船，當非以單手持魚叉並以尖端刺向艇上人員，況告訴人等未被刺中
        係因閃躲得宜所致，尚非被告手下留情；又雖被告等辯稱若渠等意在殺人，
        理應以魚叉刺向救生艇使之沈船即可，不用刺向人云云，然手持利刃，若欲
        置人於死，最直接之反應為以利刃刺向人身，雖以利刃刺向救生艇使之沈船
        ，亦可達因淹死而置人於死之目的，然此僅係手段之選擇，尚不可謂其「何
        以不選擇他法」，即稱其並無殺人之動機，此種因果推論尚屬無據，況被告
        癸○○、甲○○其時已另以衝撞船隻之方式來破壞救生艇使人落水，是被告
        此部分之辯解，洵屬無理。
    ２、被告癸○○、甲○○於衝撞「北安二號」救生艇後，確有尾隨被告庚○○之
        無名舢舨船駛向「北安一號」救生艇，並於衝撞「北安一號」救生艇後，緊
        追「北安一號」救生艇等情，業經告訴人指訴甚詳，已如前述，且告訴人盧
        木安於偵查中指稱：當時伊是現場基地之指揮，伊聽無線電說隊長及家屬落
        水，並呼一號船快跑，說有二艘舢舨船在追一號船，並看到一號船一直閃是
        請求支援手勢，還有二艘在追他們等語（見偵查卷第六十六頁背面）。於本
        院調查中指稱：「（當時你參與何職務？）當時我在指揮台上，約在晚上十
        二點多，辛○○用無線電通知指揮台說有一艘船不知道為何撞他們，船快沈
        了，我告訴他，人比較要緊。第二次他告訴我說大隊長不見了，好像被撞下
        去了。（第一次及第二次通知的時間約隔多久？）不超過五分鐘。（後來情
        形如何？）我接到第三次通知時，辛○○就說趕快走，我問他什麼事，他說
        他們又去追另外一艘救難艇，後來他們沒有再跟我回報。」、「（你後來有
        無到淡水渡船頭？）有，我之前有先叫隊員先過去，當時他們對方的船在追
        北安一號時，我有看到我們的船開得很快，且有用燈光打訊號，對方的船是
        否有點燈我沒看到，我不確定是一艘或二艘在追，我就趕快趕到八里的方向
        去看大隊長戊○○受傷的情形。（「北安二號」被碰撞時，有無跟你們用燈
        光打訊號？）他們有二次以訊號跟我們講。」（見本院卷第一０三頁）核與
        另一告訴人辛○○指稱：「（你用無線電請求時，說些什麼？）我向指揮台
        說有不明船隻在撞我們的船，我們的船有漏水，他們的船還繼續在追我們的
        一號船，且說有人受傷，請求支援，我們的指揮台一直問我，人有無怎麼樣
        ，我跟我們指揮台說，人要送醫。」（見本院卷第七十頁）等情相符，而證
        人江銘德於本院調查中證稱：「．．．他們的橡皮艇先回來，當時有吹警笛
        、舷外機的引擎加的很大聲，我直覺認為出事了，就趕過去看。」（見本院
        卷第一七五頁），是若非「新航二號」確係惡意衝撞「北安二號」救生艇，
        造成人員落水受傷及救生艇毀損、「北安一號」救生艇確遭被告等追逐，「
        北安二號」救生艇當無求救稱被他船撞毀、「北安一號」救生艇亦無打訊號
        燈求救、並有吹警笛之必要，足見告訴人所指確與事實相符。
    ３、被告癸○○、甲○○辯稱渠等並無殺人之動機云云。惟被告癸○○、甲○○
        ，平日係以捕撈漁獲為生，當然至為重視捕獲量，加以渠等近日失竊漁具，
        當渠等發現「北安一號」、「北安二號」救生艇航行於渠等之漁獲區，懷疑
        與渠等近日失竊之漁具、漁獲有關，此均為被告三人所自承，被告癸○○於
        本院調查中自承：「因為我們常常發現下網的地方魚貨常常被偷，網子也常
        被偷偷，我們在岸邊清理網子時，我們拿探照燈照他們，對方莫名其妙罵人
        。」、「（你被罵了之後，心理如何？）不高興」等語（見本院卷第二十四
        頁）、被告甲○○於警訊中亦自承：原本不想理會，但礙於最近經常失竊漁
        具，所以我們三人便駕駛二艘舢舨船看對方在做什麼等語，足見被告三人對
        於告訴人之救生艇航行於渠等漁獲區之情形，甚為不滿，加上先前岸邊因燈
        照之口角事件，致被告三人心生怨恨，決定下船警告一番，雖謂雙方之前僅
        有「北安一號」救生艇與其時尚在岸上之被告三人發生口角，並無深仇大恨
        ，然被告癸○○、甲○○見庚○○所駕之無名舢舨船駛近碰撞「北安二號」
        示警後，「北安二號」救生艇仍行駛於該河區並無離去之意，益加不滿，並
        連續以舢舨船用力衝撞救生艇、手持魚叉刺向救生艇上人員，而被告癸○○
        、甲○○二人，對於告訴人等人於夜間駕駛氣墊式救生艇，極易因外在用力
        衝擊使艇上人員落水而有溺水死亡或被船隻舷外機打中致死之危險，且以尺
        長魚叉刺向人身，若刺中亦有造成死亡結果乙節，均為渠等所明知，辛○○
        並指稱：「（你看到大隊長掉下去時，船是否還繼續撞你們的船？）有繼續
        ，他們是看到我們船上的人都落水後，他們的船才走，在他們撞我時，我人
        是站在操縱燈的那邊，他們撞過來之後，我人吊在船旁邊，他們以為我掉下
        去了。」、「（何以對方認為你們均已落水？）因為另外壹個坐在橡皮艇傾
        斜的那邊，橡皮艇傾斜那邊有泡水，所以，對方以為我們都落水。」（見本
        院卷第六十九頁），若被告癸○○、甲○○無殺人之故意，豈有見戊○○等
        人被渠等撞落水中時，未加以救助，反而加速追逐另艘救生艇之理，加以被
        告癸○○於警訊中自承事故發生後不敢上岸等語（見偵查卷第四十一頁），
        及被告庚○○於本院調查中亦供稱：伊問癸○○為何不上岸，他說岸上有人
        說有膽就上岸等語（見本院卷第十九頁），益徵被告癸○○、甲○○若非惡
        意衝撞「北安一號」、「北安二號」救生艇，並造成人員落水、救生艇損壞
        ，豈有心虛不敢上岸之理，足見渠等所辯之不可採信。況世風日下、人心險
        惡，毫不相識之人，僅因停車細故或不滿瞄一眼，即可奪人性命之事，亦時
        有所聞，故以渠等間無重大怨隙，即謂無殺人動機，亦嫌率斷。
二、被告庚○○駕駛無名舢舨船以碰撞「北安一號」、「北安二號」救生艇示警，造
    成艇內人員心生畏懼致生危害全安之所為，係犯刑法第三百零五條之恐嚇安全罪
    ；被告癸○○、甲○○駕駛「新航二號」衝撞「北安一號」、「北安二號」救生
    艇，並手持魚叉刺人，造成艇上人員戊○○落水受傷，因及時派員救助且送醫急
    救始倖免於難，係已著手於殺人行為而未遂，係犯刑法第二百七十一條第二項、
    第一項之殺人未遂罪，被告癸○○、甲○○駕駛「新航二號」衝撞「北安二號」
    救生艇造成救生艇浸水而毀損（計有發電機、無線電對講機因浸水而無法使用、
    救生艇破損漏氣）之所為，係犯同法第三百五十四條之毀損罪，被告癸○○與甲○○對於上開殺人未遂、毀損之犯行，互有犯意聯絡及行為分擔，均為共同正犯
    。被告庚○○先後二次恐嚇犯行，被告癸○○、甲○○先後二次殺人未遂犯行，
    時間緊接、犯罪構成要件相同，顯係基於概括犯意反覆為之，應分別論以連續犯
    一罪，並加重其刑（殺人罪最重本刑為死刑、無期徒刑部分依法不得加重）。被
    告癸○○、甲○○所犯上開連續殺人未遂罪及毀損罪，具有方法、結果之牽連關
    係，為牽連犯，應從一重論以連續殺人未遂罪處斷，其未遂部分應依刑法第二十
    六條前段未遂犯之規定減輕其刑，並先加後減之。爰審酌被告三人為漁民，為維
    護漁產本無可厚非，然所用手段甚為不當，被告癸○○、甲○○於得知告訴人等
    為救難協會之公益團體，且其時正急於搜救落水人員，竟僅為維護漁產，即以衝
    撞救生艇等激烈手段驅趕，並欲置人於死地，不僅自私而枉顧人命，嚴重延誤搜
    救工作，手段實屬惡劣，且犯後迄今對於告訴人等所受之損傷均未加以聞問，心
    態可議，另審酌渠等犯罪後未坦承犯行，未見悔悟等一切情狀，分別量處如主文
    所示之刑，被告庚○○部分並諭知易科罰金之折算標準，而被告庚○○犯罪後刑
    法第四十一條業於九十年一月十日公布修正，並於同年一月十二日生效，惟此修
    正係攸關日後執行問題，尚非法律之變更，附此敘明。扣案之魚叉為被告庚○○
    之兄所有之物，業據其供承在卷，此非被告等所有之物，爰不併予宣告沒收。
三、公訴意旨另略以：被告庚○○與被告癸○○、甲○○上開行為，係共犯刑法第二
    百七十一條第二項、第一項之殺人未遂、第三百五十四條之毀損罪嫌，被告癸○○、甲○○另犯刑法第三百零五條恐嚇安全罪嫌云云。訊據被告庚○○，堅決否
    認涉有上開罪嫌，辯稱：伊的船沒有和他們的船相撞、沒和他們講過話，伊也不
    知道「新航二號」舢舨船有無跟他們的船相撞，當時到岸邊時「新航二號」舢舨
    船離岸邊有段距離，伊問癸○○為何不上岸，他說岸上有人說有膽就上岸，伊上
    岸要跟他們解釋，還沒有講就被一、二十人打，伊並沒有殺人及毀損之犯行云云
    。經查：
（甲）被告癸○○、甲○○部分：
      被告二人固有於以舢舨船衝撞「北安一號」、「北安二號」救生艇及以漁叉刺
      向該艇上人員時，口出「幹，給他死」等語以恫嚇告訴人之行為，然此等恐嚇
      行為已為其事後之殺人未遂之實害行為所吸收，不另論罪，惟公訴人認此部分
      與前開殺人未遂、毀損部分具有裁判上一罪之關係，爰不另為無罪之諭知。
（乙）被告庚○○部分：
  （一）被告庚○○辯稱其所駕之無名舢舨船並未與告訴人之救生艇發生碰撞云云與
        事實不符，已如前述，其無名舢舨船確有與「北安一號」救生艇、「北安二
        號」救生艇發生碰撞，核先敘明。
  （二）然被告庚○○所駕之無名舢舨船，係先於被告癸○○、甲○○所駕之「新航
        二號」稍碰撞「北安二號」救生艇，並於「新航二號」衝撞「北安二號」救
        生艇時，已先行離去駛向「北安一號」救生艇等情，業據告訴人戊○○、辛○○等陳述明確，告訴人辛○○於偵查中即提及：「他們衝撞三次，如戊○○所說的，他們有二艘舢舨，坐一個人的那艘先撞一下說你們要幹什麼，我
        說要救人，他即退開。」（見偵查卷第六十五頁背面）、於本院調查中稱：
        「（當時撞的情形如何？）先一部小舢舨船過來撞我們一下，問我們在幹什
        麼，他有罵了一句三字經，我們說我們是在救人，他就開走了，第二部比較
        大的船就直接撞過來」（見本院卷第六十七頁）；告訴人戊○○於本院調查
        中亦證稱：「（當天除了這艘船撞你們船外，是否還有其他的船撞你們）？
        還有一艘，但它不是直接撞，而是輕微碰撞，這艘船是我剛剛講的那艘船撞
        我們之前過來的，它稍微碰撞一下，就走了，後來，它朝我們一號船的方向
        過去，它走沒幾秒鐘，另外一艘船就過來了。」、「（請你畫出第一艘與第
        二艘碰撞的情況？）當時我坐船尾，對方第一艘船過來時，稍微碰了一下我
        們的船身，是碰到我坐的位置前方，我認為他不是惡意的。」（見本院卷第
        六十一頁、第六十二頁）、「（你為何說第一艘碰到們時你，沒有惡意？）
        他碰到我們之後，有問說你們在做什麼，我說我們在找人，他就離開了，當
        時船上只有一人，如果他是惡意的話，應該還有一些其他的動作，他是開過
        來後，船身跟我們的船身碰了一下。」（見本院卷第六十五頁），核與證人
        丁○○於本院調查中證稱：「（第一艘船與第二艘船的衝撞情形是否相同？
        ）第一艘船沒有衝的那麼嚴重，只是剛剛碰到而已，我就告訴他說，我是出
        來找人的，後來它就離開了。第二艘船就接著來了，發生事情的就是第二艘
        船。」（見本院卷第九十一頁）。「（第一艘比較輕微撞你們的船當時在哪
        裡？）他撞了之後離開了，我沒有再看到它了。」（見本院卷第九十四頁）
        等情相符；而被告庚○○所駕之無名舢舨船先稍碰撞「北安一號」救生艇時
        ，被告癸○○、甲○○所駕之「新航二號」即衝撞過來等情，亦據告訴人壬○○指訴甚明，告訴人壬○○於本院調查中指稱：「（第二艘船碰你們時，
        第一艘船在做什麼？）當時第一艘船碰我們時，我有先拉他們的船舷，我正
        要問他們為什麼要撞我們時，第二艘船就追過來了，當時我就先踢開己○○
        ，然後放開第一艘船的船舷，接著我馬上加速開走。在第二艘船撞我們時，
        因為我一直注意魚叉要叉我們，所以我沒有注意到第一艘船的人在做什麼。
        」（見本院卷第一０二頁），核與證人乙○○於本院調查中證稱：「．．．
        後來我們就往關渡橋的方向開了，過十幾二十分鐘後，有二艘船開過來，二
        艘是先後過來的，第一艘是由在庭上的那個人（其當庭指癸○○，然此應係
        誤指）先靠過來，他沒什麼惡意，他說我們在罵什麼，我們說我們在找人，
        請他們把燈移開，接著第二艘就馬上衝過來。」（見本院卷第一一八頁）、
        「（當時對方的第一艘船靠近你們時，有無對你們叫囂或是講些什麼話？）
        當時對方說你們在罵什麼，我們說請他們把燈關掉，之後第二艘船就衝過來
        ，這時第一艘船還在旁邊。」、「（對方的第一艘船問你們之後是否還有做
        任何動作？）沒有。」（見本院卷第一二一頁），是應認被告庚○○所駕之
        無名舢舨船無論是碰撞「北安一號」救生艇或「北安二號」救生艇時，均非
        用力之衝撞而係較輕之碰撞，且於「北安二號」救生艇告知原由時即駛離，
        並未參與「新航二號」用力衝撞「北安二號」救生艇之行為，即同案被告癸○○於偵查中亦供稱：與「北安二號」救生艇發生衝突時，庚○○不在場等
        語（見偵查卷第六十七頁背面、第第六十八頁）相符。
  （三）另被告庚○○係於淡水岸邊上岸時被岸上圍觀之群眾毆打，此核與證人江銘
        德於本院調查中證中：「．．．我直覺認為出事了，就趕過去看，看到被告
        的二艘舢舨船及救難協會的一艘救生艇在淡水岸邊。救難協會的人在岸上，
        二艘舢舨船的人在海上，他們在互相叫罵，過沒多久，張、謝先生就從舢舨
        直接上到岸邊去，張先生被毆打倒在地上，另外一位朱先生都一直在舢舨船
        上面，都沒有上岸，直到我上岸後，那位朱先生才上岸。」（見本院卷第一
        七五頁）等語相符，衡情，被告庚○○若知悉先前被告癸○○與甲○○所駕
        之「新航二號」惡意衝撞「北安二號」救生艇，並持魚叉欲刺艇上人員，致
        救生艇及艇上人員損傷慘重，其見岸上圍觀民眾眾多，群情激憤，當無冒險
        上岸解釋之必要，應認其對於被告癸○○、甲○○先前超過渠等恐嚇之犯意
        聯絡，反以基於殺人及毀損之故意用力衝撞「北安二號」救生艇發生之事故
        ，並不知悉，且癸○○、甲○○對其詢問亦未據事實以告之故，而被告庚○○最後雖與「新航二號」一同追逐「北安一號」救生艇，然因「新航二號」
        並未與「北安一號」救生艇發生具體事故，被告庚○○應無從得知渠二人係
        基於殺人及毀損之犯意而為，故其追逐「北安一號」救生艇，應仍在其恐嚇
        之犯意內，而「新航一號」、「新航二號」亦未因被告庚○○之碰撞致生任
        何損害，此業經告訴人戊○○、辛○○等陳明在卷。此外，復查無其他積極
        之證據，足以證明庚○○涉有此部分之殺人未遂及毀損罪嫌，此部分犯罪不
        能證明，公訴人認此部分與前開恐嚇部分具有牽連犯裁判上一罪之關係，爰
        不另為無罪之諭知。
據上論斷，應依刑事訴訟法第二百九十九條第一項前段，刑法第二十八條、第五十六
條、第二百七十一條第二項、第一項、第三百零五條、第三百五十四條、第五十五條
、第二十六條前段、第四十一條第一項前段，罰金罰鍰提高標準條例第一條前段、第
二條，判決如主文。
本案經檢察官楊淑芬到庭執行職務
中      華      民      國      九十一     年     四      月    十二    日
                                       臺灣士林地方法院刑事第四庭
                                           法  官  楊  迺  伶
右正本證明與原本無異。
如不服本判決，應於判決送達後十日內，向本院提出上訴狀。
                                           書記官  趙  彩  彤
中      華      民      國      九十一     年     四      月    十六    日
附錄本案論罪科刑法條全文
刑法第二百七十七條第三項、第二項：
  前項之未遂犯罰之。
  預備犯第一項之罪者，處二年以下有期徒刑。
刑法第三百零五條：
  以加害生命、身體、自由、名譽、財產之事恐嚇他人，致生危害於安全者，處二年
  以下有期徒刑、拘役或三百元以下罰金。
刑法第三百五十四條：
  毀棄、損壞前二條以外之他人之物或致令不堪用，足以生損害於公眾或他人者，處
  二年以下有期徒刑、拘役或五百元以下罰金。
